【裁判字號】    97,訴,432
【裁判日期】    970730
【裁判案由】    清償借款
【裁判全文】
臺灣臺南地方法院民事判決               97年度訴字第432號
原      告  國泰世華商業銀行股份有限公司
法定代理人  丙○○
訴訟代理人  庚○○
            乙○○
            己○○
            戊○○
被      告  丁○○○○○○
            辛○○
訴訟代理人  林祈福律師
上列當事人間請求清償借款事件，經本院於民國97年7月16日言
詞辯論終結，判決如下：
    主  文
被告應連帶給付原告新臺幣貳佰伍拾陸萬貳仟肆佰貳拾元，及被
告丁○○○○○○自民國九十二年二月十四日起、被告辛○○自
民國九十二年三月二十七日起，均至清償日止，按年息百分之八
點伍計算之利息；並自民國九十二年二月十四日起至清償日止
，按上開利率百分之二十計算之違約金。
原告其餘之訴及假執行之聲請均駁回。
訴訟費用新臺幣貳萬陸仟玖佰肆拾元由被告連帶負擔。
    事實及理由
壹、程序方面：
一、按訴狀送達後，原告不得將原訴變更或追加他訴，但擴張或
    減縮應受判決事項之聲明不在此限，民事訴訟法第255條第1
    項第3款定有明文。本件原告起訴時，請求被告應連帶給付
    新台幣（下同）2,562,420元，及自民國92年2月14日起至清
    償日止，按年息百分之8.35計算之利息。暨月付金×借款利
    率（8.35%）×逾期天數／360×1.1計算之違約金，嗣原告
    於訴狀送達後，在本院審理中更正聲明為：被告應連帶給付
    原告2,562,420元，及自92年2月14日起至清償日止，按年息
    8.35%計算之利息，並自92年2月14日起至清償日止，按前述
    利率百分之20計算之違約金，核係減縮應受判決事項之聲明
    ，揆諸上開規定，尚無不合，應予准許。
二、被告丁○○○○○○經合法通知，未於言詞辯論期日到場，
    核無民事訴訟法第386條所列各款情形，應依原告之聲請，
    由其一造辯論而為判決。
貳、實體方面：
一、原告起訴主張：
  (一)原告原名「台灣第一信託投資股份有限公司」，經合併歷經
    為「匯通商業銀行」、「國泰商業銀行股份有限公司」、「
    國泰世華商業銀行股份有限公司」，「國泰世華商業銀行股
    份有限公司」為存續銀行，並依銀行法第58條即金融機構合
    併法第5條規定，向財政部申請合併許可，原告為存續銀行
    ，並更名為國泰世華商業銀行股份有限公司，財政部業於92
    年6月26日函覆准予在案。被告丁○○○○○○邀同被告辛○○為連帶保證人，於83年10月20日簽立借據及其他約定事
    項，向「台灣第一信託投資股份有限公司借款4,500,000元
    ，約定利息按基本放款利率加碼年息百分之0.25計息，繳款
    期限自83年11月2日至103年11月2日止，共分240期，按期平
    均攤還本金及利息，本息如有遲延，計付月付金×借款利率
    （8.35%）×逾期天數／360×1.1計算之違約金。又依約定
    事項規定，本金或利息如有一部遲延，其全部債務即視為到
    期。詎被告丁○○○○○○於借得前開款項後，未償還本金
    3,890,046元及自89年12月2日之利息未償，經原告就被告丁○○○○○○所有之不動產實行抵押權拍賣抵押物，被告尚
    欠原告如主文第1項所示之本金、利息、違約金等仍未償還
    。被告辛○○為連帶保證人，應負連帶償還責任，惟幾經催
    討，均無結果。爰依消費借貸及連帶保證之法律關係，提起
    本件訴訟。
  (二)對於被告辛○○抗辯之陳述：
  (1)本院90年執字第11505號強制執行案件，分配表所列之債務
    人為甲○○，係因原告聲請強制執行時，原為被告丁○○○○○○所有設定最高限額抵押權予原告之房地，已過戶第三
    人甲○○所有，故原告於被告丁○○○○○○未依約繳納本
    息後聲請強制執行，並以拍賣抵押物裁定為執行名義，故法
    院拍賣程序列第三人甲○○為債務人，然被告與原告間之債
    權債務關係不並因此而受影響。
  (2)被告辛○○係本件借款之連帶保證人，被告辛○○與「台灣
    第一信託投資股份有限公司」簽訂借款契約時已明定連帶保
    證人應就借款人依本借據所負之債務負連帶清償責任，況其
    為連帶保證人，當無適用消費者保護法之規定。
  (3)按時效消滅，因請求而中斷，民法第129條第1項第1款有明
    定。此之「請求」，係指債權人於訴訟外，向債務人表示行
    使債權之意思。請求無須何種方式，本票執票人聲請裁定本
    票強制執行之行為，雖非起訴，而屬非訟事件，惟係經由法
    院向本票債務人表示行使本票債權之意思，自屬民法第129
    條第1項第1款之請求而發生中斷時效之效果，最高法院93年
    台上字第2329號著有其例。準此，原告於86年間聲請本票裁
    定強制執行，已發生中斷時效之效果，自無被告所稱罹於時
    效之問題。
  (三)並聲明：被告應連帶給付原告2,562,420元，及自92年2月14
    日起至清償日止，按年息8.35%計算之利息，並自92年2月14
    日起至清償日止，按前述利率百分之20計算之違約金。
二、被告則以：
  (一)被告丁○○○○○○經合法通知，未到庭爭執，亦未提出書
    狀作何聲明或陳述。
  (二)被告辛○○抗辯如下：
  (1)被告丁○○○○○○向原告借款時，提供其所有坐落台南市
    東區○○○段3769地號持分722/10000，及其上建物同段第
    13198建號即門牌號碼台南市東區○○○○街43號6樓，及同段
    第13201建號持分1/5（下稱系爭不動產）為擔保，被告丁○○○○○○曾告知被告辛○○系爭不動產已轉讓予第三人，
    並解決銀行貸款債務，且為取信被告辛○○，曾寄送不動產
    買賣契約書予被告辛○○，依該不動產買賣契約書第2條第2
    款載明：「承貸原甲方（即被告丁○○○○○○）銀行如有
    不足，乙方（即第三人甲○○）願以現金補足」。又依其他
    特約事項第3款約定：「乙方（即第三人甲○○）同意於銀
    行貸款完成後，設定同未到期支票總金額抵押予甲方（即被
    告丁○○○○○○）於付清後塗銷」。嗣後，台灣第一信託
    投資股份有限公司即未就房貸清償之事向被告丁○○○○○○催討，事後據向銀行承辦人員查詢，亦答覆均僅向第三人
    甲○○催告，準此，本件借款已由第三人甲○○為免責之債
    務承擔，依民法第301條、第304條第2項之規定，被告辛○○之保證責任消滅，被告辛○○自不負連帶保證之責。
  (2)依原告提出之借據及其他約定事項第2條約定：借款人如有
    月付金額兩期未付，或借款人將系爭不動產出售予第三人時
    ，全部債務即視為到期。本件借款於87年3月9日已逾兩期未
    付，且系爭不動產已於84年4月28日售予第三人甲○○，是
    以全部債務即視為到期，惟原告仍允許主債務人即被告丁○○○○○○延期清償，惟未經被告辛○○之同意，依民法第
    755條規定，被告辛○○不負保證責任。
  (3)縱認被告辛○○應負連帶保證之責，被告辛○○於本件訴訟
    之前，未經原告就系爭本金利息、違約金之債務起訴請求給
    付，則利息、違約金之債權應已逾5年短期消滅時效而消滅
    ，本院90年執字第11505號強制執行案件，分配表所列利息
    及違約金836,786元【計算方式：4,726,832-3,890,046 =
    836,786元】應已罹於消滅時效而消滅，依法被告得拒絕履
    行給付，此部分之請求即無理由。另違約金之請求與利息同
    一性質，原告之請求有過高之嫌，且原告已因強制執行受償
    近半之債權，爰依民法第251條、252條之規定主張酌減違約
    金。
  (4)被告辛○○為本件借款連帶保證人，並未取得任何好處，按
    企業經營者，係指以設計、生產、製造、輸入、經銷商品或
    提供服務為營業者：定型化契約，則指企業經營者為與不特
    定多數人訂立契約之用而單方預先擬定之契約條款。企業經
    營者在定型化契約中所用之條款，應本平等互惠之原則，定
    型契約條款如有疑義時，應為有利於消費者之解釋。又定型
    化契約中之條款違反誠信原則，對消費者顯失公平者，無效
    。定型化契約中之條款有違反平等互惠原則者，推定其為顯
    失公平。而定型化契約條款，有消費者應負擔非其所能控制
    之危險之情事者，為違反平等互惠原則，消費者保護法第2
    條第2款、第7款、第11條、第12條第1項、第2項第1款、消
    費者保護法施行細則第14條第2款分別定有明文。原告以提
    供服務為營業，係消費者保護法所指之企業經營者。又本件
    借據及其他約定事項係原告為與不特定多數人訂立契約之用
    而單方預先擬定之契約條款，應屬定型化契約。而定型化契
    約由企業經營者單方擬訂，與不特定多數人訂立契約，個別
    交易相對人之意思原則上不能影響一般條款內容，企業經營
    者於草擬定型化契約時，不免以追求己方最大利益為目標，
    鮮少顧及契約相對人應有之保障，因之定型化契約條款若有
    顯失公平情事，其效力自應受限。系爭借據並未約定保證期
    限，形同賣身契約，被告辛○○一輩子都要負擔無限做保的
    責任，被告辛○○既未取得任何好處卻負擔顯不相當之責任
    ，違反平等互惠原則，應屬無效。再者，企業經營者與消費
    者，訂立定型化契約前，應有30日以內之合理期間供消費者
    審閱其全部條款內容，違反前項規定者，該條條款不構成契
    約之內容，消費者保護法施行細則第11條第1項、第2項前段
    定有明文，原告就本件借據及其他約定事項並未給予30日以
    內之合理期間供被告辛○○審閱，應不構成契約之內容。
  (5)並聲明：原告之訴駁回，如受不利判決，被告願供擔保請准
    宣告假執行。
三、本院得心證之理由：
    原告主張被告被告丁○○○○○○邀同被告辛○○為連帶保
    證人，向台灣第一信託投資股份有限公司借款，惟被告丁○○○○○○於借得前開款項後，尚有本金3,890,046元及自
    89年12月2日之利息未償，經原告就被告丁○○○○○○供
    擔保之不動產實行抵押權拍賣抵押物，被告尚欠原告如主文
    第1項所示之本金、利息、違約金等情，為被告辛○○所否
    認，並以上開情詞為辯，是本件本件所應審究者為：
  (一)本件借款債務是否已由第三人甲○○為免責的債務承擔？
  (二)本件連帶保證債務有無民法第755條規定之適用？
  (三)本件連帶保證契約是否無效？
  (四)原告請求之數額是否正當？
四、本件借款債務是否已由第三人甲○○為免責的債務承擔？
  (一)按債務承擔，不論為免責的債務承擔或約定之併存的債務承
    擔（重疊的債務承擔），均必以第三人與債權人互相表示意
    思一致，為成立該承擔契約之前提。苟無該承擔債務之合致
    意思表示，縱第三人基於其他原因（例：民法第268條所定
    之第三人負擔契約)，須對債權人為給付，自非屬於債務承
    擔（最高法院86年度台上字第2700號判決參照）。
  (二)原告原名臺灣第一信託投資股份有限公司，後合併歷經匯通
    商業銀行股份有限公司、國泰商業銀行股份有限公司、國泰
    世華商業銀行股份有限公司，以國泰世華商業銀行股份有限
    公司為合併後存續公司。被告丁○○○○○○邀同被告辛○○為連帶保證人，並以系爭不動產設定抵押擔保，於83年10
    月20日簽立借據及其他約定事項，向台灣第一信託投資股份
    有限公司借款4,500,000元，約定利息按基本放款利率加碼
    年息百分之0.25計息，繳款期限自83年11月2日至103年11月
    2日止，共分240期，按期平均攤還本金及利息，本息如有遲
    延，計付月付金×借款利率（8.35%）×逾期天數／360 ×
    1.1計算之違約金。又依約定事項規定，本金或利息如有一
    部遲延，其全部債務即視為到期。被告丁○○○○○○於借
    得前開款項後，於84年4月28日出售系爭不動產予第三人甲○○，並於84年6月26日辦理所有權移轉登記，惟被告丁○○○○○○尚有本金3,890, 046元，及自89年12月2日之利
    息未償，經原告聲請本院就系爭不動產實行抵押權拍賣抵押
    物等情，業據原告提出借據暨其他約定事項為證（見本院卷
    第10頁），並經本院依職權調閱本院90年度執字第11505號
    強制執行事件核閱無誤，且為被告辛○○所不爭執，被告丁○○○○○○則未到庭爭執，亦未提出書狀作何聲明或陳述
    以供本院審酌，本院綜合上開事證，依調查證據之結果，堪
    信原告之主張為真實。
  (三)被告辛○○雖主張第三人甲○○向被告丁○○○○○○買受
    系爭不動產，並已承擔被告丁○○○○○○對原告之借款債
    務等情，並提出不動產買賣契約為證（見本院第44頁），惟
    為原告所否認，經查，上開不動產買賣契約書第2條第2款載
    明：「承貸原甲方（即被告丁○○○○○○）銀行如有不足
    ，乙方（即第三人甲○○）願以現金補足」。又依上開不動
    產買賣契約書其上記載其他特約事項第3款約定：「乙方（
    即第三人甲○○）同意於銀行貸款完成後，設定同未到期支
    票總金額抵押予甲方（即被告丁○○○○○○）於付清後塗
    銷」等語。惟據證人甲○○於本院審理中到庭結證：我透過
    朋友介紹向林政民購買系爭不動產，我開立面額各10萬元之
    支票據數張支付買賣價金，且需負擔銀行每月貸款3、4萬元
    ，我按期清償很久，才知道還款名義人為林政民，但銀行人
    員表示，要等我付清林政民的欠款，才可以更改以我為還款
    名義人，銀行曾寄催繳單，但我不記得通知被催繳人為何人
    等語（見本院卷第75-76頁），據此，足認第三人甲○○固
    與被告丁○○○○○○間基於不動產買賣契約而有承擔債務
    之合意，惟依證人甲○○上開證詞可知，證人甲○○與債權
    人即原告間並無互相表示承擔債務之合致意思，是以第三人
    甲○○基於其與被告丁○○○○○○間第三人負擔契約，對
    原告所為給付，依上開說明，非屬債務承擔，被告辛○○此
    部分抗辯，尚嫌無據。
五、本件連帶保證債務有無民法第755條規定之適用？
  (一)按就定有期限之債務為保證者，如債權人允許主債務人延期
    清償時，保證人除於其延期已為同意外，不負保證責任，為
    民法第755條之所明定。此項規定凡保證債務均適用之，連
    帶保證債務不過保證人喪失先訴及檢索抗辯權，仍不失為保
    證債務之一種，自無排斥上開法條適用之理由（最高法院44
    年度台上字第1182號判例參照）；民法第755條固規定就定
    有期限之債務為保證者，如債權人允許主債務人延期清償時
    ，保證人除對於其延期已為同意外，不負保證之責任。然同
    法第233條第1項又規定，遲延債務以支付金錢為標的者，債
    權人得請求依法定利率計算之遲延利息，但約定利率較高者
    仍從其約定利率。故債務人遲延後，債權人一面得請其履行
    債務，一面仍有權收取遲延利息，換言之，收取遲延利息者
    ，不得謂其必未請求履行債務，而准許債務人延期履行（最
    高法院50台上字第182號判例參照）；就定有期限之債務為
    保證，保證人主張債權人允許主債務人延期清償，援引民法
    第755條之規定為抗辯時，對於債權人允許延期之事實固負
    舉證責任（最高法院52台上字第2799號判例參照）。
  (二)被告丁○○○○○○向原告借款，約定借款期間為20年，借
    款人即被告丁○○○○○○已有月付金額兩期未付，或將系
    爭不動產出售予第三人時，借款人即被告丁○○○○○○喪
    失期限利益，全部債務即視為到期，原告得逕向借款人即被
    告丁○○○○○○及連帶保證人即被告辛○○請求連帶清償
    本息、手續費、違約金以及其他一切費用，此觀諸借據暨其
    他約定事項自明。是本件連帶保證契約係就定有期限之債務
    為保證，堪可認定。又本件借款已逾兩期月付金額未付，且
    系爭不動產已於84年6月26日辦理所有權移轉登記予第三人
    甲○○等情，亦為兩造所不爭執，依約定全部借款債務固已
    視為到期，惟被告辛○○抗辯原告允許主債務人即被告丁○○○○○○延期清償，惟未經被告辛○○同意之事實，既為
    原告所否認，依上開說明，被告辛○○應就原告允許被告丁○○○○○○延期清償之事實，負舉證責任，惟被告辛○○
    迄未舉證證明之，難認被告辛○○此部分抗辯，為可採信。
六、本件連帶保證契約是否無效？
  (一)所謂消費者，依消費者保護法第2條之立法解釋，指以消費
    為目的而為交易、使用商品或接受服務者而言。銀行或其他
    金融機構與連帶保證人間所訂立之保證契約，乃保證人擔保
    借款人對金融機構債務之清償責任，金融機構對保證人並未
    提供任何商品或服務，保證人並未因有保證契約而自銀行獲
    得報償，尚非屬消費者保護法所規定有關消費之法律關係，
    自無該法之適用（最高法院90年度台上字第2011號判決參照
    ）。經查被告被告丁○○○○○○，於83年10月20日簽立借
    據及其他約定事項，向台灣第一信託投資股份有限公司借款
    4,500,000元，被告丁○○○○○○對原告所負擔之系爭借
    款債務，顯非以消費為目的之交易、使用商品或接受服務之
    消費行為，被告辛○○簽立借據，同意擔任被告丁○○○○○○借款債務之連帶保證人，此為兩造所不爭執之事實，依
    上說明，借據中連帶保證人之約定自無消費者保護法之適用
    。被告辛○○以本件連帶保證契約違反平等互惠原則，爰引
    消費者保護法第2條第2款、第7款、第11條、第12條第1項、
    第2項第1款、消費者保護法施行細則第14條第2款之規定，
    主張本件連帶保證契約無效，為無理由。
  (二)按依照當事人一方預定用於同類契約之條款而訂定之契約，
    為加重他方當事人責任之約定，或於他方當事人有重大不利
    益者，按其情形顯失公平者，該部分約定無效，為民法第
    247條之1第2款所明定。所謂「加重他方當事人責任」，應
    係指一方預定之契約條款，為他方所不及知或無磋商變更之
    餘地而言，而所稱「按其情形顯失公平者」係指契約之本質
    所生之主要權利義務，或按法律規定加以綜合判斷有顯失公
    平之情形而言（參見最高法院91年台上字第2336號判決要旨
    ）。本件連帶保證契約係由連帶保證人即被告辛○○就借款
    人即被告丁○○○○○○對於原告借款債務450萬元負連帶
    償還責任，且未約定保證期限，屬「未定期限之連帶保證契
    約」，依卷附之借據及其他約定事項乃係原告一方預定用於
    同類契約之條款而訂定之定型化契約，經被告辛○○簽名蓋
    章其上，成立「未定期限之連保證契約」，惟契約條款既經
    被告辛○○審閱後簽章其上，應無為被告辛○○所不及知或
    無磋商變更餘地之可言，又系爭連帶保證契約約定被告辛○○應負連帶保證責任為450萬元，並非漫無限制，難認有何
    為加重他方當事人責任之約定，按其情形顯失公平之情形，
    被告辛○○主張系爭連帶保證契約無效，自非有據。
七、原告請求之數額是否正當？
  (一)本件違約金之約定有無過高之情事：
  (1)按「當事人得約定債務人於債務不履行時，應支付違約金。
    違約金，除當事人另有訂定外，視為因不履行而生損害之賠
    償總額。其約定如債務人不於適當時期或不依適當方法履行
    債務時，即須支付違約金者，債權人除得請求履行債務外，
    違約金視為因不於適當時期或不依適當方法履行債務所生損
    害之賠償總額。又按約定之違約金額過高者，法院得減至相
    當之數額。民法第250條、第252條定有明文。又約定之違約
    金是否過高，固應就債務人若能如期履行債務時，債權人可
    得享受之一切利益為衡量標準，而非以僅約定一日之違約金
    額若干為衡量標準（最高法院51年台上字第19號判例參照）
    。然是否相當仍須依一般客觀事實、社會經濟狀況及當事人
    所受損害情形，以為酌定標準（最高法院49年度台上字第
    807號判例參照）。是違約金契約具有強制債務人履行債務
    之意義，基於契約自由原則，除約定確有過高之事實外，即
    應依該約定為履行。
  (2)本件借款契約約定違約金係以月付金×借款利率（8.35% ）
    ×逾期天數／360×1.1計算，原告復於本院減縮請求按借款
    利率即年息8.35%之20%，即按年息1.67%計算之違約金，並
    無過高情形，原告主張違約金過高，且原告已因強制執行受
    償近半之債權，應予酌減違約金云云，亦不足採。
  (二)利息時效抗辯部分：
  (1)按利息因5年間不行使而清滅；又時效完成後，債務人得拒
    絕給付；連帶債務人中之一人消滅時效已完成者，除該債務
    人應分擔之部分外，他債務人仍不免其責任；民法第126條
    、第144條第1項、第276條第1項、第2項分別定有明文。本
    件原告於97年3月27日提起本件訴訟，請求被告連帶給付及
    自92年2月14日起至清償日止，按年息8.35%計算之利息，此
    有起訴狀加蓋之本院收狀戳在卷足稽（見本院卷第3頁），
    則原告在起訴前5年內即92年3月26日以前之利息，依上開規
    定，已逾5年之短期時效，其請求權已罹於時效而消滅，被
    告辛○○就此部分為時效抗辯，應屬有據，則原告請求被告
    辛○○給付自92年3月27日起之遲延利息，為有理由，逾此
    部分之請求，為無理由，不應准許。至被告丁○○○○○○
    既未到庭，亦未以書狀主張利息時效消滅，依上開說明，被
    告丁○○○○○○仍應負擔利息債務，原告請求被告丁○○○○○○給付自92年2月14日起至清償日止，按年息8.35%計
    算之利息，為有理由，應予准許。
  (2)又消滅時效因請求而中斷，若於請求後6個月內不起訴，視
    為不中斷。民法第129條第1項第1款、第130條。此之「請求
    」，係指債權人於訴訟外，向債務人表示行使債權之意思。
    請求無需何種方式。本票執票人聲請裁定本票強制執行之行
    為，雖非起訴，而屬非訟事件，惟係經由法院向本票債務人
    表示行使本票債權之意思，自屬民法第129條第1項第1款之
    「請求」而發生中斷時效之效果。（最高法院93年度台上字
    第2329號判決參照）；按時效因請求而中斷，若於請求後6
    個月內不起訴，視為不中斷，為民法第130條所明定。此之
    所謂起訴，對於已取得執行名義之債務，係指依同法第129
    條第2項第5款規定與起訴有同一效力之開始強制執行或聲請
    強制執行而言。換言之，即對於已取得執行名義之債務，若
    於請求後6個月內不開始強制執行，或不聲請強制執行，其
    時效視為不中斷（最高法院67年度台上字第434號判決參照
    ）。本件原告主張其於86年間聲請本票裁定強制執行，足認
    原告早於86年間因聲請本票強制執行裁定取得執行名義，因
    請求而發生中斷時效，惟原告並未於請求後6個月開始執行
    行為或聲請強制執行，依上開說明，時效視為不中斷，原告
    主張其於86年間聲請本票裁定強制執行，已發生中斷時效之
    效果，自不可採。
  (三)違約金時效抗辯部分：
    另按違約金之約定，為賠償給付遲延所生之損害，於債務人
    給付遲延時，債權人始得請求，既非定期給付之債務，其時
    效為15年，而非5年，亦無民法第145條第2項規定之適用（
    最高法院72年度台上字第1221號判決、96年度台簡上第25號
    判決參照）。查本件借款債務所約定之違約金，其性質屬給
    付遲延所生之損害賠償，而民法第126條所規定利息等1年或
    不及1年之定期給付債權之短期消滅時效，尚不及於違約金
    ，且違金非屬定期給付債權，亦無短期消滅時效規定之適用
    。本件原告請求被告連帶給付遲延利息部分，固有短期消滅
    時效之適用，已如上述，惟違約金既無上開短期消滅時效之
    適用，依上開說明，原告請求被告連帶給付自92年2月14日
    起至清償日止，按年利率8.3 5%之百分之20，即按即按年息
    1.67%計算之違約金，即屬有據。
八、綜上各情，原告依據消費借貸及連帶保證之法律關係，訴請
    被告連帶給付原告2,562,420元，及被告丁○○○○○○自
    92年2月14日起、被告辛○○自92年3月27日起，均至清償日
    止，按年息8.3 5%計算之利息，並自92年2月14日起至清償
    日止，按前述利率百分之20計算之違約金，為有理由，應予
    准許，逾此範圍之請求，即屬無據，應予駁回。
九、又法院為終局判決時，應依職權為訴訟費用之裁判，民事訴
    訟法第87條第1項定有明文，參酌同法第91條第1項規定法院
    未於訴訟費用之裁判確定其費用額者，第一審受訴法院於該
    裁判有執行力後，應依聲請以裁定確定之之立法意旨，本院
    自得於本件判決時，一併確定兩造應負擔之訴訟費用額。本
    件訴訟費用額確定為26,943元（第一審裁判費26,443元及證
    人旅費500元，合計26,943元），爰依職權命一部敗訴之被
    告連帶負擔全部之訴訟費用26,943元。又本件原告勝訴部分
    ，非屬民事訴訟法第389條第1項第5款所稱所命給付之金額
    未逾50萬元之判決，本院尚不得依職權宣告假執行，原告聲
    請本院依職權宣告假執行，容有誤會，不應准許。
十、結論：原告之訴為一部有理由，一部無理由，依民事訴訟法
    第385條第1項前段、第79條、第85條第2項、第87條第1項，
    判決如主文。
中    華    民    國    97    年    7     月    30    日
                  民事第三庭    法  官  張桂美
以上正本證明與原本無異。
如不服本判決，應於送達後廿日內，向本院提出上訴狀並表明上
訴理由，如於本判決宣示後送達前提起上訴者，應於判決送達後
廿日內補提上訴理由書（須附繕本）。
中    華    民    國    97    年    7     月    30    日
                                書記官  謝安青


司法院資訊處製作；財團法人民間司法改革基金會備份。
